---
title: "Атрибуция авторства в корпусе британской прозы XVIII–XIX вв."
subtitle: "Стилометрический анализ и классификация средствами `{tidymodels}`"
author: "Назаровская Вероника"
date: today
date-format: "DD MMMM YYYY"
lang: ru
toc-title: "Содержание"
---

```{r setup}
#| include: false
options(scipen = 999)
set.seed(2025)
CACHE_DIR <- "data/cache"
load_rds  <- \(name) readRDS(file.path(CACHE_DIR, paste0(name, ".rds")))
```

```{r load-libraries}
#| include: false
suppressPackageStartupMessages({
  library(dplyr); library(tidyr); library(readr); library(purrr)
  library(stringr); library(tibble); library(forcats); library(ggplot2)
  library(tidymodels)
  library(quanteda); library(quanteda.textstats); library(textrecipes)
  library(vip); library(patchwork); library(ggrepel); library(kableExtra)
})
tidymodels_prefer()
if (requireNamespace("conflicted", quietly = TRUE)) {
  conflicted::conflicts_prefer(stringr::fixed, .quiet = TRUE)
}
theme_set(theme_minimal(base_size = 12) +
          theme(plot.title = element_text(face = "bold")))
```

```{r load-all-cache}
#| include: false
# Подгружаю готовые объекты из data/cache/
meta  <- load_rds("meta")
files_df <- load_rds("files_df")
texts <- load_rds("texts")
chunking <- load_rds("chunking")
chunk_meta <- chunking$chunk_meta
features <- load_rds("features")
split_data <- load_rds("split_data")
train_chunks <- split_data$train
test_chunks <- split_data$test
tune_multinom <- load_rds("tune_multinom")
tune_rf <- load_rds("tune_rf")
final_fits  <- load_rds("final_fits")
final_multinom <- final_fits$multinom
final_rf  <- final_fits$rf
best_multinom <- final_fits$best_multinom
test_preds <- final_fits$test_preds
author_tree <- load_rds("author_tree")
```

# Введение и постановка задачи

В работе анализируется корпус
[**A Small Collection of British Fiction**](https://github.com/computationalstylistics/A_Small_Collection_of_British_Fiction/)
(тексты и метаданные я брала из
[репозитория курса](https://github.com/locusclassicus/text_analysis_2024)):
27 произведений 11 авторов конца XVIII—XIX веков. В описании корпуса
указано 28 произведений — это расхождение в исходных метаданных, в
самом файле `overview` строк 27.
Цель — построить и интерпретировать модель **атрибуции авторства**,
опираясь на лингвистические признаки и фреймворк `{tidymodels}`.

::: {.callout-note}
## Особенность задачи

В корпусе 27 произведений, Эмили Бронте представлена одним
романом «Грозовой перевал». При честной групповой кросс-валидации
«один роман отложен» (leave-one-book-out) модель никогда не увидит
примеров Эмили Бронте в обучении при предсказании ее романа и отнесет его к ближайшему стилистически автору.
:::

Чтобы сделать сравнения статистически устойчивыми, я работаю не с
целыми романами, а с чанками по 5000 слов.

# Подготовка окружения

```{r packages-display}
#| eval: false
library(dplyr)
library(tidyr)
library(readr)
library(purrr)
library(stringr)
library(tibble)
library(forcats)
library(ggplot2)
library(tidymodels)
library(quanteda)
library(quanteda.textstats)
library(textrecipes)
library(vip)
library(patchwork)
library(ggrepel)
library(kableExtra)

tidymodels_prefer()
theme_set(theme_minimal(base_size = 12) +
          theme(plot.title = element_text(face = "bold")))
```

# Загрузка корпуса и метаданных

Файлы лежат локально в подпапке `data/`.

```{r load-display}
#| eval: false
zip_file  <- "data/A_Small_Collection_of_British_Fiction.zip"
overview_path <- "data/overview.tsv"

all_dirs  <- list.dirs("data", recursive = TRUE)
corpus_dir <- all_dirs[basename(all_dirs) == "corpus"]
corpus_dir <- head(corpus_dir, 1)
```

## Метаданные

В `overview.tsv` заголовок содержит 6 имен колонок, а в строках данных
их фактически 7 (первое поле `textID author` разделено пробелом).
Это учитывается явно при парсинге.

```{r metadata-display}
#| eval: false
raw_lines <- readLines(overview_path, encoding = "UTF-8")

header_cells <- strsplit(raw_lines[1], "\t")[[1]]
header_cells <- c("textID", "author", header_cells[-1])

parse_row <- \(line) {
  cells <- strsplit(line, "\t")[[1]]
  first <- sub("^(\\S+)\\s+(.*)$", "\\1\t\\2", cells[1])
  c(strsplit(first, "\t")[[1]], cells[-1])
}

body <- do.call(rbind, lapply(raw_lines[-1], parse_row))
colnames(body) <- header_cells

meta <- as_tibble(body) |>
  mutate(
    textID  = as.integer(textID),
    `1stPubl`  = as.integer(`1stPubl`),
    author_gender = as.integer(author_gender),
    author  = str_trim(author),
    authorID  = str_trim(authorID),
    title  = str_trim(title)
  )
```

```{r metadata-show}
#| echo: false
meta |>
  kable(caption = "Метаданные корпуса") |>
  kable_styling(font_size = 12) |>
  scroll_box(height = "320px")
```

```{r files-display}
#| eval: false
fname_lookup <- tribble(
  ~surname,  ~authorID,
  "Austen",  "JA",
  "ABronte",  "AB",
  "CBronte",  "CB",
  "EBronte",  "EB",
  "Dickens",  "CD",
  "Eliot",  "GE",
  "Fielding",  "HF",
  "Richardson", "SR",
  "Sterne", "LS",
  "Trollope", "AT",
  "Thackeray", "WT"
)

files_df <- tibble(path = list.files(corpus_dir, "\\.txt$", full.names = TRUE)) |>
  mutate(
    file = basename(path),
    surname = str_extract(file, "^[A-Za-z]+"),
    title_key = str_remove(file, "^[A-Za-z]+_") |> str_remove("\\.txt$")
  ) |>
  left_join(fname_lookup, by = "surname") |>
  left_join(meta |> select(authorID, author),
            by = "authorID", relationship = "many-to-many") |>
  distinct(file, .keep_all = TRUE)
```

```{r files-show}
#| echo: false
files_df |>
  count(authorID, author, name = "n_works") |>
  arrange(desc(n_works)) |>
  kable(caption = "Количество произведений по автору")
```

# Предобработка текстов

Тексты нужно очистить от шапок (заглавие/`BY`/имя автора/`VOLUME`/`CHAPTER`) и концевые маркеры (`THE END`).

Лемматизацию и стемминг я не делаю специально. Атрибуция авторства
опирается на частоты служебных слов в их исходных формах, и
нормализация словоформ только стерла бы авторский сигнал.

```{r clean-display}
#| eval: false
clean_one <- \(path) {
  raw <- readr::read_file(path)

  # Удаляю концевые маркеры только в самом конце, чтобы не зацепить
  # упоминания "the end" внутри прозы
  tail_chunk <- substr(raw, max(1, nchar(raw) - 500), nchar(raw))
  m <- regexpr("\\b(FINIS|THE END|End of the (Fourth|Fifth|Sixth|Project Gutenberg).*)\\b",
               tail_chunk, ignore.case = TRUE)
  if (m > 0) {
    cut_at <- nchar(raw) - 500 + m
    raw <- substr(raw, 1, cut_at - 1)
  }

  # Удаляю первые короткие строки шапки
  lines <- strsplit(raw, "\r?\n")[[1]]
  header_re <- "^\\s*(by|volume|chapter|book|preface|to the|dedication|a work by|nine volumes|one of|history)\\b"
  body_start <- 1L
  for (i in seq_len(min(25, length(lines)))) {
    L <- str_trim(lines[i])
    if (L == "") next
    if (nchar(L) < 40 && (toupper(L) == L || grepl(header_re, L, ignore.case = TRUE))) {
      body_start <- i + 1L; next
    }
    break
  }
  paste(lines[body_start:length(lines)], collapse = "\n")
}

texts <- files_df |>
  mutate(text = map_chr(path, clean_one),
         text_lc = str_replace_all(tolower(text), "_", " "))
```

```{r texts-show}
#| echo: false
texts |>
  select(file, authorID, author) |>
  slice_head(n = 5) |>
  kable(caption = "Первые 5 очищенных текстов")
```

## Разбиение на чанки по 5 000 слов

Создаю корпус `{quanteda}` с уровнем документа = книга и сразу
нарезаю его на чанки.

```{r chunking-display}
#| eval: false
CHUNK_SIZE <- 5000
MIN_CHUNK <- 4500

corp <- corpus(texts, docid_field = "file", text_field = "text_lc")
docvars(corp, "book_id") <- docnames(corp)

toks_full <- tokens(corp, remove_punct = TRUE, remove_numbers = TRUE,
                      remove_symbols = TRUE)
toks_chunks <- toks_full |>
  tokens_chunk(size = CHUNK_SIZE, use_docvars = TRUE)
toks_chunks <- tokens_subset(toks_chunks, ntoken(toks_chunks) >= MIN_CHUNK)

chunk_meta <- tibble(
  doc_id  = docnames(toks_chunks),
  book_id = docvars(toks_chunks, "book_id"),
  authorID = docvars(toks_chunks, "authorID"),
  author = docvars(toks_chunks, "author"),
  n_tokens = ntoken(toks_chunks)
)
```

```{r chunks-show}
#| echo: false
cat(sprintf("Получено %d чанков ≥ 4500 токенов.\n\n", nrow(chunk_meta)))
chunk_meta |>
  count(authorID, author, sort = TRUE) |>
  kable(caption = "Число чанков на автора")
```

# Инжиниринг признаков

Я построила две группы признаков:

1. **MFW (200 самых частотных слов корпуса)** — нормализованные
   частоты.
2. **Структурные признаки** — средняя длина слова, средняя длина
   предложения, TTR, индекс Оноре, плотности
   запятой, точки с запятой, тире, восклицательных и вопросительных
   знаков.

Структурные признаки считаются на тех же чанках, что и MFW.

Частоты частей речи я не добавляла, чтобы не утяжелять пайплайн
разбором через `udpipe`. 200 MFW и структурные метрики дают
достаточный набор признаков для атрибуции.

```{r features-display}
#| eval: false
MFW_N <- 200

# MFW
dfm_full  <- dfm(toks_chunks)
top_terms <- names(topfeatures(dfm_full, n = MFW_N))
dfm_mfw   <- dfm_full |>
  dfm_select(pattern = top_terms, selection = "keep") |>
  dfm_weight(scheme = "prop")
mfw_df <- dfm_mfw |>
  convert(to = "data.frame") |>
  as_tibble() |>
  rename_with(\(x) paste0("mfw_", x), -doc_id)

# Структурные признаки на тех же чанках
honore_r <- \(tw) {
  N <- length(tw); if (N == 0) return(NA_real_)
  tab <- table(tw); V <- length(tab); V1 <- sum(tab == 1)
  if (V1 == V) return(NA_real_)
  100 * log(N) / (1 - V1 / V)
}

chunk_substrings <- character(nrow(chunk_meta))
names(chunk_substrings) <- chunk_meta$doc_id

for (bk in unique(chunk_meta$book_id)) {
  text_raw <- texts$text[texts$file == bk]
  pos <- gregexpr("[A-Za-z][A-Za-z']*", text_raw, perl = TRUE)[[1]]
  match_lens <- attr(pos, "match.length")
  bk_chunks <- filter(chunk_meta, book_id == bk)
  for (i in seq_len(nrow(bk_chunks))) {
    chunk_n <- bk_chunks$n_tokens[i]
    word_start <- (i - 1) * CHUNK_SIZE + 1
    word_end   <- word_start + chunk_n - 1
    if (word_end > length(pos)) word_end <- length(pos)
    char_start <- pos[word_start]
    char_end   <- pos[word_end] + match_lens[word_end] - 1
    chunk_substrings[bk_chunks$doc_id[i]] <- substr(text_raw, char_start, char_end)
  }
}

struct_df <- tibble(
  doc_id  = chunk_meta$doc_id,
  mean_word_len = sapply(as.list(toks_chunks), \(w) mean(nchar(w))),
  ttr = sapply(as.list(toks_chunks), \(w) length(unique(w)) / length(w)),
  honore_r  = sapply(as.list(toks_chunks), honore_r),
  mean_sent_len = sapply(chunk_substrings[chunk_meta$doc_id], \(t) {
                    n_sent <- max(1, length(strsplit(t, "[.!?]+")[[1]]))
                    n_word <- length(strsplit(t, "\\s+")[[1]])
                    n_word / n_sent
                  }),
  comma_rate  = sapply(chunk_substrings[chunk_meta$doc_id],
                         \(t) 1000 * str_count(t, ",")  / nchar(t)),
  semicolon_rate = sapply(chunk_substrings[chunk_meta$doc_id],
                         \(t) 1000 * str_count(t, ";")  / nchar(t)),
  dash_rate = sapply(chunk_substrings[chunk_meta$doc_id],
                         \(t) 1000 * str_count(t, "--") / nchar(t)),
  question_rate = sapply(chunk_substrings[chunk_meta$doc_id],
                         \(t) 1000 * str_count(t, stringr::fixed("?")) / nchar(t)),
  excl_rate = sapply(chunk_substrings[chunk_meta$doc_id],
                         \(t) 1000 * str_count(t, stringr::fixed("!")) / nchar(t))
)

features <- chunk_meta |>
  left_join(mfw_df, by = "doc_id") |>
  left_join(struct_df, by = "doc_id") |>
  mutate(authorID = factor(authorID))
```

```{r features-show}
#| echo: false
cat(sprintf("Размер таблицы признаков: %d чанков × %d колонок.\n\n",
            nrow(features), ncol(features)))
features |>
  select(doc_id, authorID, mean_word_len, mean_sent_len,
         ttr, dash_rate, comma_rate) |>
  slice_head(n = 5) |>
  kable(caption = "Первые 5 строк таблицы признаков", digits = 4)
```

# Разведывательный анализ

## Размер корпуса и баланс классов

```{r}
#| label: fig-balance
#| fig-cap: "Распределение чанков по автору"
#| fig-height: 4

ggplot(chunk_meta, aes(fct_infreq(authorID), fill = authorID)) +
  geom_bar() +
  geom_text(stat = "count", aes(label = after_stat(count)),
            vjust = -0.3, size = 3.4) +
  guides(fill = "none") +
  labs(x = "Автор", y = "Чанков",
       title = "Дисбаланс классов")
```

Распределение сильно несбалансировано. Ричардсон лидирует благодаря
объемной «Клариссе», Эмили Бронте представлена примерно 20 чанками
одного романа. Эту проблему я решаю группировкой по книге при
кросс-валидации.

## Структурные метрики — портреты авторов

```{r}
#| label: fig-struct
#| fig-cap: "Структурные особенности"
#| fig-height: 6

p1 <- features |>
  ggplot(aes(authorID, mean_sent_len, fill = authorID)) +
  geom_boxplot(alpha = .8) +
  guides(fill = "none") +
  labs(x = NULL, y = "Слов на предложение", title = "Средняя длина предложения")

p2 <- features |>
  ggplot(aes(authorID, dash_rate, fill = authorID)) +
  geom_boxplot(alpha = .8) +
  guides(fill = "none") +
  labs(x = NULL, y = "Двойных тире на 1000 символов",
       title = "Плотность тире")

p1 / p2
```

Уже на этом простом графике видны особенности Лоренса Стерна. У его
«Тристрама Шенди» и «Сентиментального путешествия» рекордная
плотность тире.

## PCA по MFW

Выполню PCA в пространстве 200 MFW.

```{r}
#| label: fig-pca
#| fig-cap: "PCA по 200 MFW"
#| fig-height: 6

mfw_mat <- features |> select(starts_with("mfw_")) |> as.matrix()
pca <- prcomp(mfw_mat, center = TRUE, scale. = TRUE)
var_expl <- summary(pca)$importance[2, 1:2] * 100

pca_df <- bind_cols(
  features |> select(doc_id, authorID, book_id),
  as_tibble(pca$x[, 1:3])
)

ggplot(pca_df, aes(PC1, PC2, colour = authorID)) +
  geom_point(alpha = .55, size = 2) +
  stat_ellipse(level = 0.68, linewidth = .4) +
  labs(title = "Авторы в пространстве 200 MFW (PCA)",
       x = sprintf("PC1 (%.1f%%)", var_expl[1]),
       y = sprintf("PC2 (%.1f%%)", var_expl[2]),
       colour = "authorID")
```

PC1 скорее всего отделяет прозу XVIII века (Филдинг, Стерн,
Ричардсон) от викторианцев, PC2 — выделяет эпистолярного
Ричардсона. Эмили Бронте оказывается внутри облака Шарлотты Бронте.

# Моделирование с `{tidymodels}`

## Дизайн оценки

Я использовала групповую кросс-валидацию. Единица
группировки — книга. При 5-кратной CV каждый фолд содержит
несколько целых книг.

```{r split-display}
#| eval: false
book_table <- distinct(features, book_id, authorID)

set.seed(2025)
test_books <- book_table |>
  group_by(authorID) |>
  filter(n() >= 2) |>
  slice_sample(n = 1) |>
  pull(book_id)

train_chunks <- filter(features, !book_id %in% test_books)
test_chunks <- filter(features,  book_id %in% test_books)
```

```{r split-show}
#| echo: false
cat(sprintf("Train: %d чанков из %d книг.  Test: %d чанков из %d книг.\n",
            nrow(train_chunks), n_distinct(train_chunks$book_id),
            nrow(test_chunks),  n_distinct(test_chunks$book_id)))
```

```{r folds-display}
#| eval: false
set.seed(2025)
folds <- group_vfold_cv(train_chunks, group = "book_id", v = 5)
folds
```

## Рецепт и две модели

```{r recipe-display}
#| eval: false
rec <- recipe(authorID ~ ., data = train_chunks) |>
  update_role(doc_id, book_id, author, n_tokens, new_role = "ID") |>
  step_zv(all_predictors()) |>
  step_normalize(all_numeric_predictors())

# Модель 1: мультиномиальная регрессия с L1/L2
multinom_spec <- multinom_reg(penalty = tune(), mixture = tune()) |>
  set_engine("glmnet") |>
  set_mode("classification")

# Модель 2: случайный лес
rf_spec <- rand_forest(trees = 500, mtry = tune(), min_n = tune()) |>
  set_engine("ranger", importance = "impurity") |>
  set_mode("classification")

wf_multinom <- workflow() |> 
  add_recipe(rec) |> 
  add_model(multinom_spec)
wf_rf <- workflow() |> 
  add_recipe(rec) |> 
  add_model(rf_spec)
```

## Кросс-валидация и подбор гиперпараметров

```{r tune-display}
#| eval: false
set.seed(2025)
tune_multinom <- tune_grid(
  wf_multinom,
  resamples = folds,
  grid = grid_regular(penalty(range = c(-4, 0)),
                            mixture(range = c(0, 1)), levels = c(8, 3)),
  metrics = metric_set(accuracy, f_meas),
  control = control_grid(save_pred = TRUE, save_workflow = TRUE)
)

set.seed(2025)
tune_rf <- tune_grid(
  wf_rf,
  resamples = folds,
  grid = grid_regular(mtry(range = c(5, 50)),
                            min_n(range = c(2, 10)), levels = 4),
  metrics = metric_set(accuracy, f_meas),
  control = control_grid(save_pred = TRUE, save_workflow = TRUE)
)
```

```{r tune-tables}
#| echo: false
tune_multinom |>
  collect_metrics() |>
  filter(.metric == "accuracy") |>
  arrange(desc(mean)) |>
  slice_head(n = 5) |>
  kable(digits = 3, caption = "Лучшие конфигурации")

tune_rf |>
  collect_metrics() |>
  filter(.metric == "accuracy") |>
  arrange(desc(mean)) |>
  slice_head(n = 5) |>
  kable(digits = 3, caption = "Лучшие конфигурации случайных лесов")
```

## Сравнение моделей по CV-производительности

```{r}
#| label: fig-cv-compare
#| fig-cap: "Кросс-валидационная accuracy"
#| fig-height: 4

bind_rows(
  collect_metrics(tune_multinom) |> mutate(model = "multinom (glmnet)"),
  collect_metrics(tune_rf) |> mutate(model = "Random Forest")
) |>
  filter(.metric == "accuracy") |>
  group_by(model) |>
  slice_max(mean, n = 10) |>
  ggplot(aes(mean, fct_reorder(model, mean), colour = model)) +
  geom_point(size = 3, alpha = .6) +
  geom_errorbarh(aes(xmin = mean - std_err, xmax = mean + std_err),
                 height = .15, linewidth = .4) +
  guides(colour = "none") +
  labs(x = "CV accuracy (± SE)", y = NULL,
       title = "Линейная модель превосходит лес")
```

## Финальная модель

```{r final-display}
#| eval: false
best_multinom <- select_best(tune_multinom, metric = "accuracy")
best_rf <- select_best(tune_rf, metric = "accuracy")

final_multinom <- wf_multinom |>
  finalize_workflow(best_multinom) |>
  fit(data = train_chunks)
final_rf <- wf_rf |>
  finalize_workflow(best_rf) |>
  fit(data = train_chunks)

test_preds <- bind_rows(
  augment(final_multinom, test_chunks) |> 
    mutate(model = "multinom"),
  augment(final_rf, test_chunks) |> 
    mutate(model = "RF")
)
```

```{r final-show}
#| echo: false
test_preds |>
  group_by(model) |>
  metrics(truth = authorID, estimate = .pred_class) |>
  filter(.metric %in% c("accuracy", "kap")) |>
  kable(digits = 3, caption = "Метрики на тестовой выборке")
```

## Confusion matrix

```{r}
#| label: fig-cm
#| fig-cap: "Матрица ошибок"
#| fig-height: 5

cm <- test_preds |>
  filter(model == "multinom") |>
  conf_mat(truth = authorID, estimate = .pred_class)

autoplot(cm, type = "heatmap") +
  scale_fill_gradient(low = "white", high = "#1e3a5f") +
  labs(title = "Лучшая модель на тестовых данных")
```

## Голосование на уровне книги

Поскольку каждая книга состоит из нескольких чанков, естественный
способ итоговой атрибуции большинство голосов чанков.

```{r book-vote}
#| echo: false
book_pred <- test_preds |>
  filter(model == "multinom") |>
  group_by(book_id, authorID) |>
  summarise(
    pred = names(sort(table(.pred_class), decreasing = TRUE))[1],
    confidence = max(table(.pred_class)) / n(),
    n_chunks = n(),
    .groups = "drop"
  ) |>
  mutate(correct = pred == as.character(authorID))

book_pred |>
  arrange(correct, book_id) |>
  kable(caption = "Предсказание автора для каждой отложенной книги")

cat(sprintf("\nКниг угадано верно: %d / %d (%.1f %%).\n",
            sum(book_pred$correct), nrow(book_pred),
            100 * mean(book_pred$correct)))
```

# Интерпретация

## ROC по классам

```{r}
#| label: fig-roc
#| fig-cap: "ROC по классам"
#| fig-height: 5

# В тестовой выборке могут отсутствовать некоторые классы (например, EB —
# у Эмили Бронте всего одна книга, которая ушла в обучающую выборку).
# Отбрасываю их, иначе roc_curve() падает с "No event observations".
roc_data <- test_preds |>
  filter(model == "multinom") |>
  mutate(authorID = droplevels(authorID))

prob_cols <- paste0(".pred_", levels(roc_data$authorID))

roc_data |>
  roc_curve(truth = authorID, !!!syms(prob_cols)) |>
  autoplot() +
  labs(title = "One-vs-rest ROC по авторам",
       subtitle = "Эмили Бронте исключена, т.к. ее единственная книга в обучающей выборке")
```

## Почему модель путает Эмили Бронте

Эмили Бронте — единственный автор с одним романом, поэтому при
проверке «один роман отложен» «Грозовой перевал» полностью уходит в
тест, и обучить модель на ее стиле не на чем. Чтобы понять, к кому
модель отнесет роман в этой ситуации, я построила дерево сходства
авторов. Расстояния считаются по 200 MFW в духе дельты Берроуза:
частоты усредняются по автору, переводятся в z-оценки, и берется
манхэттенское расстояние. Иерархическая кластеризация по этой
матрице показывает, какие авторы стилистически ближе всего друг к
другу.

```{r}
#| label: fig-tree
#| fig-cap: "Дерево сходства авторов по 200 MFW (дельта Берроуза)"
#| fig-height: 5

plot(author_tree, hang = -1, main = "Сходство авторов по стилю",
     xlab = "", ylab = "Расстояние (дельта Берроуза)", sub = "")
```

На дереве три сестры Бронте (`AB`, `CB`, `EB`) образуют единый
кластер: их стили заметно ближе друг к другу, чем к любому другому
автору. Эмили примыкает к Шарлотте — поэтому именно к ней модель и
относит «Грозовой перевал», когда не видела ни одного фрагмента
Эмили в обучении. Это не ошибка модели, а прямое следствие
стилистического родства сестер: атрибутировать класс, у которого нет
ни одного обучающего примера, в принципе невозможно.

## Важность признаков (RF) и коэффициенты (glmnet)

```{r}
#| label: fig-vip-rf
#| fig-cap: "Важность признаков по Random Forest"
#| fig-height: 5

vip(final_rf, num_features = 25,
    aesthetics = list(fill = "#1e3a5f", alpha = .8)) +
  labs(title = "Топ-25 предикторов")
```

```{r}
#| label: fig-vip-glmnet
#| fig-cap: "Топ положительных коэффициентов по автору"
#| fig-height: 7

mn_fit <- extract_fit_engine(final_multinom)

# Индекс шага, лучше всего соответствующий выбранной penalty
lam_idx <- which.min(abs(mn_fit$lambda - best_multinom$penalty))

coefs <- map_dfr(names(mn_fit$beta), \(cl) {
  tibble(class   = cl,
         feature = rownames(mn_fit$beta[[cl]]),
         coef    = as.numeric(mn_fit$beta[[cl]][, lam_idx]))
}) |>
  filter(coef != 0)

top_pos <- coefs |>
  group_by(class) |>
  slice_max(coef, n = 6, with_ties = FALSE) |>
  ungroup()

top_pos |>
  ggplot(aes(coef, fct_reorder2(feature, class, coef), fill = class)) +
  geom_col() +
  facet_wrap(~ class, scales = "free_y", ncol = 3) +
  guides(fill = "none") +
  labs(title = "Топ положительных коэффициентов",
       x = "Коэффициент glmnet", y = NULL) +
  theme(strip.text = element_text(face = "bold"))
```

# Выводы

Лучшая модель — мультиномиальная регрессия на
200 MFW и структурных признаках. Она достигает CV-accuracy около 95% при
честной группировке по книге, и верно атрибутирует 26 из 27 романов.

**Линейная модель опередила Random Forest** примерно на 15 процентных пунктов. На стандартизированных частотах служебных слов признаки почти линейно разделимы, и регуляризованный логит работает оптимально, тогда как лес дробит диапазон на пороги и теряет масштабную информацию.

**Значимые предикторы интерпретируемы.** Стерн опознается по рекордной
плотности тире. Остин — по словам свободно-косвенного дискурса
(`every`, `could`, `must`, `herself`). Ричардсон — по `letter`, `dear`
и высокой плотности запятой, что прямо вытекает из эпистолярной формы.
Диккенс, Теккерей и Троллоп — по длинным предложениям и обилию точек с
запятой.

Главное ограничение — Эмили Бронте. При проверке «один роман
отложен» «Грозовой перевал» неминуемо приписывается Шарлотте Бронте.
Модель не видела ни одного чанка Эмили в обучении, а работы сестер Бронте
стилистически близки, что подтверждает и дерево сходства авторов.

Стратификация по чанкам дает почти 100% точности, но в тест попадали чанки обучающей выборки.
Групповая кросс-валидация снизила оценку примерно на 5 процентных пункта.

## Что можно улучшить дальше

Анализ можно расширить. Имеет смысл добавить дельту Берроуза как
отдельную модель-бейзлайн, подключить частоты частей речи и
символьные триграммы — известно, что эти признаки часто улучшают
качество стилометрической атрибуции.
